臺灣板橋地方法院民事判決　　　　　　 100年度訴字第1478號
原　　　告　許玟蒂
被　　　告　陳進財
上列當事人間請求侵權行為損害賠償事件，原告提起附帶民事訴
訟（99年度交附民字第506 號），經本院刑事庭移送前來，本院
於民國100 年9 月5日言詞辯論終結，判決如下；
    主  文
被告應給付原告新臺幣貳拾陸萬伍仟柒佰陸拾陸元，及自民國10
0 年1 月8 日起至清償日止，按年息百分之五計算之利息。
原告其餘之訴駁回。
訴訟費用由被告負擔十分之四，餘由原告負擔。
本判決第一項得假執行；但被告如以新臺幣貳拾陸萬伍仟柒佰陸
拾陸元為原告預供擔保，得免為假執行。
原告其餘假執行之聲請駁回。
    事實及理由
壹、程序方面：
一、按訴狀送達後，原告不得將原訴變更或追加他訴，但擴張或
    減縮應受判決事項之聲明者，或請求之基礎事實同一者，或
    不甚礙被告之防禦及訴訟之終結者，不在此限，民事訴訟法
    第255 條第1 項第2 、3 、7 款分別定有明文。經查，本件
    原告提起刑事附帶民事訴訟時，其起訴狀聲明第1 項為：「
    被告應給付原告新臺幣（下同）755,171 元，及自起訴狀繕
    本送達之翌日起至清償日止，按年利率5 ％計算之利息。」
    ，嗣於民國100 年9 月5 日本院言詞辯論期日當庭變更訴之
    聲明第1 項為：「被告應給付原告715,766 元，及自100 年
    1 月8 日起至清償日止，按年息5 ％計算之利息。」，核屬
    減縮應受判決事項之聲明，揆諸前揭法條規定，應予准許，
    合先敘明。
貳、實體方面：
一、原告起訴主張：
(一)、緣被告前於99年5 月9 日上午7 時25分，騎乘車號MEE-576
    號普通重型機車違規附掛拖車載運水果，沿新北市三重區忠
    孝橋機車專用道往臺北市方向行駛，途經新北市三重區端起
    算之第2 號燈桿時，適有訴外人曾慶輝騎乘車號HPY-696 號
    普通重型機車在其右側併行、以及原告騎乘車號UAF-219 號
    輕型機車在其前方，詎料被告明知機器腳踏車附載物品，伸
    出車尾部分，自後輪軸起不得超過半公尺，又機車行駛時，
    應保持安全間距及注意車前狀況，而依當時情形並無何不能
    注意之情狀，竟猶在其騎乘之上開普通重型機車後方附掛超
    過半公尺拖車，且疏未注意應與訴外人曾慶輝、原告所騎乘
    之機車保持安全間距，致使上開機車違規附掛之拖車支架不
    慎勾到訴外人曾慶輝騎乘之上開機車左側駐車架，致訴外人
    曾慶輝人車倒地而受有右踝挫擦傷、右膝及右前臂擦傷之傷
    害；以及不慎使其騎乘之機車車頭追撞原告騎乘機車之後車
    尾，致原告亦因而人車倒地，並受有左側臉頰擦傷（約2×4
    公分）、上唇穿透性撕裂傷（口外4 公分、口內2 公分）、
    下巴擦傷（約2 ×2 公分）及左側肩胛骨骨折等傷害。被告
    上揭過失傷害侵權行為，為被告坦承不諱，且經鈞院刑事庭
    以99年度交易字第886 號判決有罪確定在案。為此，原告爰
    依民法第184 條第1 項前段、第193 條第1 項、第195 條第
    1 項規定，請求被告負損害賠償責任。
(二)、原告請求之損害賠償項目及其數額如下：
、醫療費用部分：
    原告因本件傷害支出醫療費用共計36,271元。
、救護車費用：1,100 元。
、就醫交通費部分：
    原告因本件傷害支出往返醫院費用共計2,600元。
、工作損失部分：
    原告本擔任美髮設計師以及芳香精油按摩師之工作，每月平
    均收入約為19,200元，受傷期間共計6 個月無法工作，因傷
    勢嚴重必須休養及復健，有台大醫院診斷證明書為憑。為此
    ，請求6個月不能工作之薪水損失共115,200元。
、精神慰撫金部分：
    原告因本件車禍事故牙齒斷裂無法進食，外傷復原之前，均
    甚為疼痛，骨折部分更是如此，且無法行動，精神痛苦，故
    原告請求被告賠償精神慰撫金60萬元。
    扣除原告業已受領之強制汽車責任保險理賠金39,405元，原
    告共計請求715,766元等語。
(三)、聲明：被告應給付原告715,766 元，及自100 年1 月8 日
    起至清償日止，按年息5 ％計算之利息。願供擔保請准宣
    告假執行。
二、被告答辯則為：
(一)、原告請求不能工作損失長達6 個月，似乎過長，原告並未提
    出足夠證據證明其需休養達6 個月。其次，被告係販賣水果
    為生之人，經濟困難，原告竟請求精神慰撫金高達60萬元，
    請求鈞院酌減。再者，原告涉嫌酒後駕車，與有過失，請依
    民法第217條規定酌減被告賠償金額等語。
(二)、聲明：原告之訴及假執行之聲請均駁回；如受不利之判決，
    願供擔保請准宣告免為假執行。
三、兩造不爭執事項：
(一)、被告前於99年5 月9 日上午7 時25分，騎乘車號MEE-576 號
    普通重型機車違規附掛拖車載運水果，沿新北市三重區忠孝
    橋機車專用道往臺北市方向行駛，途經新北市三重區端起算
    之第2 號燈桿時，適有訴外人曾慶輝騎乘車號HPY-696 號普
    通重型機車在其右側併行、以及原告騎乘車號UAF-219 號輕
    型機車在其前方，詎料被告明知機器腳踏車附載物品，伸出
    車尾部分，自後輪軸起不得超過半公尺，又機車行駛時，應
    保持安全間距及注意車前狀況，而依當時情形並無何不能注
    意之情狀，竟猶在其騎乘之上開普通重型機車後方附掛超過
    半公尺拖車，且疏未注意應與訴外人曾慶輝、原告所騎乘之
    機車保持安全間距，致使上開機車違規附掛之拖車支架不慎
    勾到訴外人曾慶輝騎乘之上開機車左側駐車架，致訴外人曾
    慶輝人車倒地而受有右踝挫擦傷、右膝及右前臂擦傷之傷害
    ；以及不慎使其騎乘之機車車頭追撞原告騎乘機車之後車尾
    ，致原告亦因而人車倒地，並受有左側臉頰擦傷（約2 ×4
    公分）、上唇穿透性撕裂傷（口外4 公分、口內2 公分）、
    下巴擦傷（約2 ×2 公分）及左側肩胛骨骨折等傷害。
(二)、被告上揭過失傷害行為，為被告坦承不諱，且經本院刑事庭
    以99年度交易字第886 號判決被告犯過失傷害罪，處拘役50
    日，如易科罰金，以1千元折算1日確定在案。
(三)、原告已領取強制汽車責任保險理賠金39,405元。
(四)、被告對於原告請求之醫療費用共36,271元、救護車費用1,10
    0 元以及就醫交通費共2,600 元部分，均不爭執。
四、本院得心證之理由：
(一)、原告主張被告於上開時地，騎乘機車過失傷害原告之事實，
    業據提出診斷證明書、收據等影本為證，並有道路交通事故
    調查報告表(一)、(二)與現場圖、臺北縣政府警察局三重分局交
    通分隊道路交通事故初步分析研判表及現場照片、臺灣省臺
    北縣區車輛行車事故鑑定委員會鑑定意見書北縣鑑字第9909
    90號等件附卷可參，被告之過失傷害犯行，復經臺灣板橋地
    方法院檢察署檢察官提起公訴，並由本院以99年度交易字第
    886 號刑事判決判處拘役50日，如易科罰金，以1 千元折算
    1 日確定在案，業據本院依職權調取本院99年度交易字第88
    6 號過失傷害案件之刑事偵審案卷查明屬實，自堪信為真實
    。至被告辯稱本件事故之發生，原告有酒後駕車之與有過失
    云云，按當事人主張有利於己之事實者，就其事實有舉證之
    責任，民事訴訟法第277 條前段定有明文，經查，被告就此
    並未提出任何積極證據以實其說，次查，觀之臺灣省臺北縣
    區車輛行車事故鑑定委員會鑑定意見書北縣鑑字第990990號
    記載，原告為：「無肇事因素。」（見交附民卷第21頁），
    是難認原告有何與有過失之情事，再觀之原告於事發當時之
    抽血檢驗結果，顯示其數值：「約等於未食用含酒精類飲料
    或食物。」，此有邱內科診所核醫部檢驗報告單在卷可稽（
    見偵卷第33頁），實難認原告有被告所指之酒後駕車之與有
    過失情事，益徵被告此部分之抗辯，係屬無據，而難憑採。
(二)、按因故意或過失，不法侵害他人之權利者，負損害賠償責任
    ，民法第184 條第1 項前段定有明文。又不法侵害他人之身
    體或健康者，對於被害人因此喪失或減少勞動能力或增加生
    活上之需要時，應負損害賠償責任；不法侵害他人之身體、
    健康、名譽、自由、信用、隱私、貞操，或不法侵害其他人
    格法益而情節重大者，被害人雖非財產上之損害，亦得請求
    賠償相當之金額，民法第193 條第1 項、第195 條第1 項前
    段亦分別有明文可參。查本件被告因上揭騎車過失，不法侵
    害原告之權利，業詳述如上，自應負過失責任。而被告對於
    原告請求之醫療費用共36,271元、救護車費用1,100 元以及
    就醫交通費共2,600 元部分，均不爭執，足堪採認。茲就原
    告請求有關不能工作損失、精神慰撫金部分之金額究應為多
    少？析述如下：
、工作損失部分：
    按關於侵權行為賠償損害之請求，以受有實際損害為要件，
    又損害賠償之範圍，應以被害人實際所受損害為衡。經查，
    原告主張其擔任美髮設計師以及芳香精油按摩師之工作，於
    受傷前每月平均收入約為19,200元乙節，業據提出勞工保險
    卡影本為證（見附民卷第60頁）。至其主張受傷期間共計6
    個月無法工作等語，亦據提出國立臺灣大學醫學院附設醫院
    診斷證明書為證（見本院卷第47頁），而觀諸上開診斷證明
    書之內容，係記載：「原告於2010-5-9到本院急診處緊急治
    療，因劇痛無法活動，長期固定，現左肩關節運動範圍受限
    （冰凍肩），需繼續做復健治療，至少6 個月。」等語，是
    原告主張其因受有上開傷害致6 個月不能從事原美髮及按摩
    工作，而受有薪資損失合計115,200 元【計算式：19200 元
    ×6 ＝115200元】，係屬有據，應予准許。
、精神慰撫金部分：
    原告主張其因本件車禍事故牙齒斷裂無法進食，外傷復原之
    前，均甚為疼痛，骨折部分更是如此，且無法行動，精神痛
    苦，故原告請求被告賠償精神慰撫金60萬元等語，按不法侵
    害他人之身體、健康、名譽、自由、信用、隱私、貞操，或
    不法侵害其他人格法益而情節重大者，被害人雖非財產上之
    損害，亦得請求賠償相當之金額，民法第195 條第1 項定有
    明文。又所謂相當，自應以實際加害情形與其身體傷害影響
    是否重大，及被害者之身分地位與加害人經濟狀況等關係定
    之（最高法院47年台上字第1221號判例意旨參照）。本院審
    酌原告本件車禍所受骨折傷害非輕，需長期回診治療，上唇
    穿透性撕裂傷（口外4 公分、口內2 公分）對其身體及心理
    造成傷痛影響非小，而原告係大高職美顏科畢業，車禍當時
    任職美髮師、按摩師，每月平均收入約19200 元；被告則為
    國中畢業，從事水果販賣、送報等打工職業，目前待業中，
    兩造名下均無動產、不動產等情，有本院依職權調閱之稅務
    電子閘門財產所得調件明細表在卷可稽（見本院卷第8 頁以
    下），衡酌兩造身分、地位及經濟狀況、本件過失程度及原
    告受損情節等一切情狀，因認本件原告得請求之精神慰撫金
    以15萬元為允當，超過部分尚屬過高，而難准許。
、綜上，原告因本件車禍共計受有345,960 元之損害。【計算
    式：36271 元+1100 元+2600 元+115200 元+150000 元- 扣
    除原告業已受領之強制汽車責任保險理賠金39405 元＝2657
    66元】
五、從而，原告依據侵權行為之法律關係，訴請被告應給付原告
    265,766 元，及自100 年1 月8 日起至清償日止，按年息5
    ％計算之利息，為有理由，應予准許；逾此範圍之請求，則
    為無理由，應予駁回。
六、本件原告勝訴部分係屬所命給付之金額未逾500,000 元者，
    應依職權宣告假執行，惟被告亦陳明願供擔保，請准宣告免
    為假執行，就原告勝訴部分，於法並無不合，爰酌定相當之
    擔保金額准許之。至原告敗訴部分，其假執行之聲請既已失
    所附麗，應併予駁回。
七、訴訟費用之依據：民事訴訟法第79條。
中    華    民    國   100    年    9     月    30    日
                  民事第三庭  法  官  吳金芳
以上正本係照原本作成。
如對本判決上訴，須於判決送達後20日內向本院提出上訴狀。如
委任律師提起上訴者，應一併繳納上訴審裁判費。
中    華    民    國   100    年    10    月    5     日
                              書記官  湯景富